臺灣高等法院刑事裁定　　　　　　　　100年度聲再字第140號
再審聲請人
即受判決人　陳裕華原名陳玉華.
選任辯護人　陳鄭權律師
上列聲請人因偽造文書案件，對於本院99年度重上更(二)字第24
號，中華民國99年9月30日第二審確定判決（第一審案號：臺灣
臺北地方法院92年度訴字第1969號，起訴案號：臺灣臺北地方法
院檢察署91年度偵字第3995號），聲請再審，本院裁定如下：
    主  文
再審之聲請駁回。
    理  由
一、聲請再審意旨略以：
  (一)曾豊鈞、許雅美之勞工保險退保申報表上之「健長貿易有限
    公司」、「羅榮隆」印文是否係轉印自「健長貿易有限公司
    」、「羅榮隆」印章所蓋出印文，既經法務部調查局認為無
    法鑑定，原確定判決竟以同倍率放大重疊比對後印文形體大
    致疊合，認定前開印文確係轉印自「健長貿易有限公司」、
    「羅榮隆」印章所蓋出印文，判決理由實屬草率且忽視最高
    法院發回意旨；況前開印文既經法務部調查局認為無法鑑定
    ，則不具專業鑑定知識之再審聲請人即被告，如何能做出正
    確判斷，於此情況下，自會認定係健長公司與羅榮隆之真正
    印文，且原確定判決對於如何認定前開印文係被告所轉印，
    並未見任何說明，僅以許雅美遭退保之手法與被告使曾豊鈞
    退保之轉印手法相同，即推論係被告利用不知情之不明人士
    所為，亦未查明該不知情之不明人士究係何人，其推論顯有
    嚴重違誤而足以影響原確定判決。
  (二)又被告與告訴人羅榮隆於民國（下同）79年底交往成為男女
    朋友，因羅榮隆資產毀於大火而投靠被告，由伊給予資助，
    2人感情濃烈時，羅榮隆授權被告代為處理健長公司大小事
    務，於88年5月間委託被告辦理曾豊鈞勞保加保事宜，並將
    曾豊鈞身分證影本交給被告，由被告請員工賴秀玲辦理；因
    羅榮羅眷屬在國外念書，亦係由被告代為申報全民健保停保
    ，是被告確係有權代告訴人處理健長公司之加退保事宜。
  (三)綜上所陳，前開系爭印文是否係轉印自真正印章所蓋出之印
    文既無法釐清，亦無法認定確係被告所為，基於罪疑唯輕原
    則，即應為有利於被告之認定，爰依刑事訴訟法第420條第1
    項第6款聲請再審，並請求針對許雅美退保申請表上之筆跡
    與羅榮隆、曾豊鈞、許雅美、賴秀玲、被告之筆跡，送法務
    部調查局鑑定；以及聲請對告訴人及被告就前述事項測謊，
    以釐清疑點云云。並提出告訴人親筆寫給被告之情書影本二
    份、曾豊鈞之身分證、勞工保險加保申請報表、羅壹之全民
    健康保險保對象停保申報表之影本各一份。
二、按有罪之判決確定後，有刑事訴訟法第420條所列情形時，
    為受判決人之利益，得聲請再審。而該條第1項第6款所謂發
    見確實之新證據，係指該證據於事實審法院判決前已經存在
    ，為法院、當事人所不知，不及調查斟酌，至其後始行發見
    ，且就證據本身形式上觀察，固不以絕對不須經過調查程序
    為條件，但必須顯然可認為足以動搖原有罪確定判決，而為
    受判決人無罪、免訴、免刑或輕於原判決所認罪名之判決者
    為限。故受理聲請再審之最後事實審法院，應就聲請再審理
    由之所謂「新證據」，是否具備事實審判決前已經存在，為
    法院、當事人所不知，事後方行發見之「嶄新性」(或稱「
    新規性」)，及顯然可認足以動搖原有罪確定判決，應為無
    罪、免訴、免刑或輕於原判決罪名之「顯然性」(或稱「確
    實性」)二要件，加以審查，為判斷應否准予開始再審之準
    據，二者均不可或缺，倘未兼備上開學理上所謂「確實性」
    與「新規性」之二種再審新證據之特性，即不能據為再審之
    原因。(最高法院93年度台抗字第98號、86年度台抗字第477
    號裁判要旨參照)。
三、原確定判決略以：再審聲請人即被告陳裕華係「琦豪貿易有
    限公司」（下稱琦豪公司）負責人，羅榮隆為「健長貿易有
    限公司」（下稱健長公司）負責人，2公司因有業務合作關
    係，共用台北市○○○路12號6樓之辦公處所，嗣因嫌隙，
    羅榮隆欲將健長公司搬離上址，陳裕華因此懷疑係健長公司
    員工曾豊鈞、許雅美從中挑撥，竟利用與健長公司共用辦公
    室有取得「健長貿易有限公司」、「羅榮隆」印文之機會，
    先於90年6月14日前之某日，未經羅榮隆、曾豊鈞之同意，
    以曾豊鈞離職為由，偽填曾豊鈞之勞工保險退保申報表後，
    以透過媒介物轉印印文之方式，轉印「健長貿易有限公司」
    及「羅榮隆」之真正印文至曾豊鈞之勞工保險退保申報表上
    ，而偽造曾豊鈞之上開勞工保險退保申報表；繼於90年7月
    16日前之某日，未經羅榮隆、許雅美之同意，以許雅美離職
    為由，利用不知情之不詳姓名、年籍之成年人填寫許雅美之
    勞工保險退保申請表後，以上揭相同盜用「健長貿易有限公
    司」及「羅榮隆」之真正印文至許雅美之勞工保險退保申報
    表上之方式，偽造許雅美之上開勞工保險退保申報表，先後
    於90年6月14日及90年7月16日，分別提出上開偽造之上揭曾
    豊鈞「勞工保險退保申報表」、許雅美「勞工保險退保申報
    表」，向台北市勞工保險局辦理曾豊鈞、許雅美2人之退保
    事宜，致生損害於勞工保險局對於勞工保險之管理以及曾豊
    鈞、許雅美、健長公司、羅榮隆。因認被告所為係犯刑法第
    216條、第210 條之行使偽造私文書罪，並依修正前刑法第
    56條之規定，論以連續犯加重其刑，且合於中華民國96年罪
    犯減刑條例之規定，而判處有期徒刑3月，減為有期徒刑1月
    15日，如易科罰金，以銀元300元即新台幣900元折算1日。
四、經查：
  (一)原確定判決，綜合全案證據資料，認被告係利用與健長公司
    共用辦公室有取得「健長貿易有限公司」、「羅榮隆」印文
    之機會，以透過媒介物轉印方式，盜用印文，並未認定被告
    係利用機會盜用印章，理由並援引法務部調查局印文鑑定分
    析表說明，曾豊鈞、許雅美之勞工保險退保申報表上之健長
    公司及羅榮隆之印文，均係轉印自健長公司、羅榮隆印章所
    蓋出之印文明確，被告亦自承曾豊鈞勞工保險退保申報為其
    所為，曾豊鈞、許雅美均未向羅榮隆辭職，曾豊鈞亦未向許
    雅美及被告表示其已辭職，羅榮隆亦未辭退曾豊鈞、許雅美
    ，均據證人羅榮隆、曾豊鈞、許雅美於偵查、原審中證述綦
    詳，健長公司員工之加退保係由許雅美處理，被告並無權辦
    理曾豊鈞之退保事宜甚明。復認定許雅美退保申報表內容雖
    非被告所填寫，惟因辦理許雅美退保手法與被告辦理曾豊鈞
    退保之轉印手法相同，顯係被告利用不知情之不詳姓名、年
    籍之成年人所偽填，理由亦無欠備。而許雅美第二次辦理加
    保，係被告擅自替許雅美退保後再行辦理，並非健長公司或
    許雅美所為，亦無違經驗及論理法則。
  (二)再審聲請旨提出之告訴人親筆寫給被告之情書影本二份、曾
    豊鈞之身分證、勞工保險加保申請報表、羅壹之全民健康保
    險保對象停保申報表之影本各一份，被告均未釋明上開證據
    係於事實審法院判決前已經存在，為法院、當事人所不知，
    不及調查斟酌，至其後始行發見之新證據，且觀之上開證據
    形式上均與本案認定事實無涉，非顯然可認為足以動搖原有
    罪確定判決，而為受判決人無罪、免訴、免刑或輕於原判決
    所認罪名之判決，按諸前開最高法院裁判意旨，自不合聲請
    再審之條件。次按再審聲請人於再審聲請意旨內，請求針對
    許雅美退保申請表上之筆跡與羅榮隆、曾豊鈞、許雅美、賴
    秀玲、被告之筆跡，送法務部調查局鑑定；以及聲請對告訴
    人及被告就本案相關事項測謊云云，本應於原確定判決審理
    期間為調查證據之聲請，本案既經判決確定，再審聲請人前
    開聲請即於法無據，自難准許。
  (三)綜上所述，再審聲請人據以聲請再審之理由，尚與刑事訴訟
    法第420條第1項第6款所列之再審事由有間，其聲請再審，
    核無理由，應予駁回。
據上論斷，應依刑事訴訟法第434條第1項，裁定如主文。
中    華    民    國   100    年    8     月    10    日
            刑事第十六庭審判長法  官  陳晴教
                              法  官  吳啟民
                              法  官  王敏慧
以上正本證明與原本無異。
如不服本裁定，應於收受送達後五日內向本院提出抗告狀。
                              書記官  蕭詩穎
中    華    民    國   100    年    8     月    11    日